臺灣橋頭地方法院民事判決　　　　　　110年度岡簡字第411號
原　　　告　蘇澤翰即上展工程行

訴訟代理人　王國論律師
　　　　　　王佑銘律師
被　　　告　維崗建設有限公司

法定代理人　杜志釗　
訴訟代理人　謝進隆　
上列當事人間確認本票債權不存在事件，於中華民國110 年11月
18日言詞辯論終結，本院判決如下：
    主    文
確認被告持有如附表所示本票，對原告之本票及利息債權不存在
。
被告應返還附表所示之本票予原告。
訴訟費用新臺幣陸仟陸佰壹拾元由被告負擔。
    事實及理由
壹、程序方面：
一、按確認法律關係之訴，非原告有即受確認判決之法律上利益
    者，不得提起之，民事訴訟法第247條第1項定有明文。又所
    謂即受確認判決之法律上利益，係指法律關係之存否不明確
    ，原告主觀上認其在法律上之地位有不安之狀態存在，且此
    種不安之狀態，能以確認判決將之除去者而言，若縱經法院
    判決確認，亦不能除去其不安之狀態者，即難認有受確認判
    決之法律上利益（最高法院52年台上字第1240號裁判要旨參
    照）。本件原告主張以原告為發票人如附表所示本票，係為
    擔保原告兩造間承攬合約之履約保證金，而被告已驗收完成
    ，應返還系爭本票，是原告與被告間並無上開本票債務關係
    存在等情，為被告否認並持以申請本票裁定，顯然兩造就系
    爭本票債權存在與否已發生爭執，造成原告主觀上認其在法
    律上之地位有不安之狀態存在，而此種不安之狀態，確能以
    確認判決將之除去，是故原告提起本件訴訟應具確認利益甚
    明。
貳、實體部分：
一、原告起訴主張：被告持原告為發票人如附表所示本票，向鈞
    院聲請准予強制執行之民事裁定，經鈞院以110 年度抗字第
    71號裁定在案，然系爭本票係原告承攬被告之「巴黎行旅防
    水工程E 、F 棟」（下稱系爭承攬契約）之履約保證金，工
    程於109 年6 月底完工，業經被告驗收完，被告即應主動將
    系爭本票返還原告，兩造間就系爭本票無本票債權關係存在
    。並聲明：如主文第一、二項所示。
二、被告則以：原告系爭承攬契約為施作防水工程，系爭承攬契
    約之驗收，是依照高雄市政府驗收標準，但沒有逐一檢查，
    之後交給客戶之房屋有漏水，所以才沒有還原告本票等語置
    辯，並聲明：原告之訴駁回。
三、得心證之理由：
  ㈠查系爭承攬契約第2 條載本工程契約總價新台幣（下同）6,
    038,989 元，第5 條載乙方（即原告）需繳交工程總價款百
    分之10之履約保證票（本票）予甲方（即被告），以作為履
    約保證票，有系爭承攬契約可證（本院卷第14頁）。而本件
    工程款之百分之10為603,898 元，與系爭本票面額相符，是
    系爭本票確實為擔保原告履行系爭承攬契約之保證票，堪以
    認定。。
  ㈡復觀系爭承攬契約第5 條，系爭本票於完工交付日後退還。
    可知，被告於工程竣工驗收合格且無待解決事項，即將履約
    保證金即系爭本票發還原告。查被告於本院言詞辯論中一度
    陳稱：系爭承攬契約，驗收是依高雄市政府驗收標準，但將
    房屋交付給客戶後，房屋還是有漏水等語（見本院卷第56頁
    ），佐以被告對於原告主張有驗收才有付款，被告已給付九
    成工程款，依契約留下一成工程款當作保固，代表已驗收完
    畢等語，亦未爭執，堪認被告就系爭承攬契約已完成驗收。
    至被告於言詞辯論中雖改稱沒有驗收，然該工程達6 百餘萬
    元，被告又係建設公司，有無驗收、驗收是否合格，理均應
    有驗收紀錄可參酌，但經本院要求提出驗收紀錄時，被告卻
    以沒有辦法提出為由置辯（見本院卷56頁），是被告辯稱並
    未驗收等語，尚難採認。是被告就系爭承攬契約既已驗收並
    付款，則原告主張依系爭承攬契約第5 條，其已符合退還系
    爭本票之條件，被告應將系爭本票返還，自屬有據。
  ㈢被告抗辯原告施工具瑕疵，因而未將系爭支票返還原告云云
    。然依系爭承攬契約第六條第四項已載明，施工瑕疵係由保
    固保證金支付，不足時由被告向原告追償。故被告發現原告
    施工具瑕疵時，即應依照系爭承攬契約第六條條行使權利。
    被告執以拒絕返還系爭支票，難認有理，附此敘明。
四、從而，原告完成系爭承攬契約之工程，經被告同意驗收，被
    告並已將房屋交付客戶，故原告請求確認被告持有如附表所
    示本票，對原告之本票債權不存在，被告應返還系爭本票予
    原告，為有理由，應予准許。
五、本件事證已臻明確，兩造其餘攻擊防禦方法與判決之結果不
    生影響，爰不一一贅論，併此敘明。
六、訴訟費用負擔之依據：民事訴訟法第78條。本件訴訟費用額
    ，依後附計算書確定如主文所示金額。
中    華    民    國   110    年    12    月    2     日
                  岡山簡易庭  法    官  林揚奇
以上正本係照原本作成。
如不服本判決，應於送達後20日內，向本院提出上訴狀並表明上
訴理由，如於本判決宣示後送達前提起上訴者，應於判決送達後
20日內補提上訴理由書（須附繕本）。
中    華    民    國   110    年    12    月    2     日
                              書 記 官  陳麗如
　
計   算   書：
項        目             金   額（新臺幣）    備    註
第一審裁判費             6,610元
合        計             6,610元
　
┌──────────────────────────┐
│附表：                                              │
├─────┬───────┬──────┬─────┤
│  票 號   │ 發  票  日   │到  期  日  │ 票載金額 │
│          │              │            │（新臺幣）│
├─────┼───────┼──────┼─────┤
│WG0000000 │108年5月29日  │未載        │603,898   │
│          │              │            │          │
└─────┴───────┴──────┴─────┘